【裁判字號】    97,毒抗,94
【裁判日期】    970304
【裁判案由】    毒品危害防制條例
【裁判全文】
臺灣高等法院刑事裁定                  97年度毒抗字第94號
抗  告  人
即  被  告  甲○○
上列抗告人因違反毒品危害防制條例案件，不服臺灣板橋地方法
院97年度毒聲更字第2號，中華民國97年1月16日裁定（97年度毒
聲更字第2號），提起抗告，本院裁定如下：
    主  文
抗告駁回。
    理  由
一、本件抗告意旨略以：原裁定以抗告人違反毒品危害防制條例
    案件（94年度偵緝字第468 號），經檢察官聲請強制戒治（
    94年度聲戒字第581 號），經原審法院以94年度毒聲字第25
    48號裁定確定後，經最高法院以96年度台非字第339 號判決
    ，將該確定裁定撤銷，經原審法院依裁定前程序更為裁定，
    原審爰依修正前毒品危害防制條例第20條第3項、第23條第2
    項、刑法第2 條裁定，實有適用法則不當之違法，原提出抗
    告理由如後：
    (1)抗告人違反毒品危害防制條例一案，於民國（下同）92年
      12月26日為警查獲，復於93年1 月27日移送臺灣板橋地方
      法院檢察署。
    (2)抗告人本件係屬5 年內再犯毒品罪，經由原審法院裁定觀
      察、勒戒後，認有繼續施用毒品傾向，經檢察官聲請送強
      制戒治。然本案亦經檢察官起訴，經判決宣告有期徒刑 6
      月確定（95年度易字510號）。
    原審未察及此，不顧抗告人利益，其所為裁定顯有違誤。按
    本件原則上應適用有利於行為人之裁判時法即修正後新法，
    原審適用法則顯然不當，爰依刑事訴訟法第403條第1項規定
    提起抗告云云。
二、經查：
（一）按毒品危害防制條例已於92年7 月9日修正公布，於93年1
      月9 日施行，依修正後該條例（下稱新法）第35條規定，
      於該條例修正施行前繫屬之施用毒品案件（包括繫屬於檢
      察署由檢察官偵查之案件，及繫屬於法院由法官審理之案
      件），原則上應適用裁判時法即新法，惟如修正前規定（
      下稱舊法）有利於行為人時，則應適用最有利於行為人之
      法律，此規定並優先於刑法第2條第2項規定之適用。又犯
      施用毒品罪，經觀察、勒戒後，認無繼續施用毒品傾向，
      經檢察官為不起訴處分，5 年內再犯者，如何處理，新舊
      法規定有別。依舊法規定，應再裁定送勒戒處所觀察、勒
      戒，認無繼續施用毒品傾向者，仍應為不起訴處分；有繼
      續施用毒品傾向者，始依法追訴；倘依新法規定，則無論
      有無繼續施用毒品傾向，一律依法追訴。於此情形，自以
      舊法規定，有利於行為人，又倘認依舊法規定有利於行為
      人，而適用舊法將該施用毒品之行為人送觀察、勒戒後，
      認有繼續施用毒品之傾向，應聲請法院裁定令入戒治處所
      強制戒治時，自應續依舊法規定之程序為之，此時法院依
      檢察官之聲請，裁定將該行為人令入戒治處所強制戒治時
      ，自亦應適用舊法規定，以免就同一程序新舊法律適用發
      生割裂適用之結果。況依舊法第22條第1 項規定，強制戒
      治執行已滿3 月，戒治處所認無戒治必要者，得檢具事證
      ，報由檢察官聲請法院裁定停止戒治；又依舊法第24條之
      規定，於強制戒治之執行，檢察官認為無執行刑之必要者
      ，得聲請法院裁定免其刑之執行，而新法則無上揭規定，
      是比較新舊法結果，自仍以舊法有利於行為人。
（二）本件抗告人甲○○前犯施用毒品罪，經觀察、勒戒後，認
      無繼續施用毒品傾向，經檢察官為不起訴處分，又於5 年
      內再犯施用第二級毒品海洛因，於92年12月26日為警查獲
      ，於93年1 月27日移送台灣板橋地方法院檢察署檢察官偵
      查，即新法施行後始移送繫屬於台灣板橋地方法院檢察署
      ，其與毒品危害防制條例第35條之規定不合，依上開說明
      ，即應回歸刑法第2 條，以為適用法律之依據，且比較新
      舊法，亦以修正前毒品危害防制條例第20條第3 項之規定
      較有利於被告（見最高法院93年度台非字第146 號、96年
      度台非字第339號 判決參照）。本件係由台灣板橋地方法
      院檢察署檢察官以舊法有利於被告，聲請原審法院以94年
      度毒聲字第407 號裁定將被告送觀察、勒戒後，認有繼續
      施用毒品之傾向，續依舊法規定之程序，聲請原審法院裁
      定令被告入戒治處所強制戒治。
（三）則原審法院依前最高法院96年台非字第339 號判決意旨，
      適用舊法第20條第3項、第23條第2項裁定令抗告人入戒治
      所處施以強制戒治，其所為裁定，核無違誤，抗告意旨認
      本件原審應適用修正後新法以為裁定，係對最高法院96年
      度台非字第339 號裁定意旨之誤解。至抗告人以其本次施
      用毒品犯行，亦經檢察官起訴，並經判處有期徒刑6 月確
      定部分，依前揭（一）說明，舊法第24條規定，於強制戒
      治之執行，檢察官認為無執行刑之必要者，得聲請法院裁
      定免其刑之執行。按此係屬檢察官之職權，自應由檢察官
      斟酌抗告人強制戒治之結果而為定奪。綜上，本件抗告，
      並無理由，應予駁回。
三、據上論結，應依刑事訴訟法第412條，裁定如主文。
中    華    民    國    97    年    3     月     4    日
                  刑事第十一庭  審判長法  官  張連財
                                      法  官  林明俊
                                      法  官  楊照男
以上正本證明與原本無異
不得再抗告。
                                      書記官  陳秋雄
中    華    民    國    97    年    3     月    5     日


司法院資訊處製作；財團法人民間司法改革基金會備份。
